【裁判字號】    97,交抗,730
【裁判日期】    971107
【裁判案由】    聲明異議
【裁判全文】
臺灣高等法院高雄分院刑事裁定         97年度交抗字第730號
抗   告   人
即原處分機關  交通部公路總局高雄區監理所
代   表   人  乙○○
異   議   人
即  受 處 人  甲○○
上列抗告人因被告違反道路交通管理處罰條例，聲明異議案件，
不服臺灣高雄地方法院中華民國97年9 月30日裁定（97年度交聲
字第2081號），提起抗告，本院裁定如下：
    主  文
抗告駁回。
    理  由
一、異議意旨略以：異議人即受處分人甲○○於民國97年9月8日
    凌晨某時許，酒後駕駛車號ZC-0413號自用小客車，於同日
    凌晨3時許，行經高雄縣鳥松鄉○○路與水管路口，為警臨
    檢測得呼氣中酒精濃度達每公升0.32毫克，遂予製單舉發，
    原處分機關乃依道路交通管理處罰條例第35條第1項第1款規
    定，吊扣異議人職業大客車駕駛執照12個月；惟異議人因職
    業為司機，須領有駕照，此影響一家生計，為此，爰依法聲
    明異議，請求撤銷關於吊扣駕駛執照12個月之處分等語。
二、按汽車駕駛人飲用酒類後其吐氣所含酒精濃度超過每公升0.
    25毫克者，不得駕車，道路交通安全規則第114 條第2 款訂
    有明文。又汽車駕駛人，駕駛汽車經測試檢定有酒精濃度超
    過規定標準者，處新臺幣（下同）15,000元以上60,000元以
    下罰鍰，並當場移置保管其車輛及吊扣其駕駛執照1 年，道
    路交通管理處罰條例第35條第1 項第1 款亦有明定。
三、經查：
（一）本件異議人於97年9月8日凌晨某時許，酒後駕駛車號ZC-0
      413號自用小客車，於同日凌晨3時許，行經高雄縣鳥松鄉
      ○○路與水管路口，為警臨檢測得呼氣中酒精濃度達每公
      升0.32毫克，遂予製單舉發，原處分機關乃依道路交通管
      理處罰條例第35條第1項第1款規定，吊扣異議人職業大客
      車駕駛執照12個月之處分一節，業據異議人自承在卷，並
      有高雄縣政府警察局高警交字第N00000000號舉發違反道
      路交通管理事件通知單、交通部公路總局高雄區監理所97
      年9月9日高監自裁字第裁80-N00000000號裁決書、違規查
      詢報表、呼氣酒精濃度檢測表各1紙在卷可稽，上開事實
      ，自堪認定。
（二）按94年12月14日修正、95年3 月1 日施行前之道路交通管
      理處罰條例第68條固規定：「汽車駕駛人，因違反本條例
      及道路交通安全規則之規定，受吊扣或吊銷駕駛執照處分
      時，吊扣或吊銷其持有各級車類之駕駛執照」，惟修正後
      業已刪除「吊扣」之規定，改為「汽車駕駛人，因違反本
      條例及道路交通安全規則之規定，受吊銷駕駛執照處分時
      ，吊銷其持有各級車類之駕駛執照」，其修正理由乃係舊
      法將違法或違規駕駛人所持有各級車類之駕駛執照一併吊
      扣，失之過酷，影響人民工作及生活甚鉅，故依修正後之
      該條規定，受吊扣駕駛執照處分時，僅能吊扣違規當時所
      駕車類之駕駛執照，不再吊扣其持有各級車類之駕駛執照
      ，僅於受吊銷駕駛執照處分時，始吊銷其持有各級車類之
      駕駛執照。
（三）按行政行為對人民課以一定之義務或負擔，或造成人民其
      他之不利益時，其所採取之手段，與行政機關所追求之目
      的間，必須有合理之聯結關係存在，亦即不得違反「不當
      聯結禁止原則」，若欠缺此聯結關係，此項行政行為即非
      適法（最高行政法院90年度判字第1704 號判決參照）。
      查本件異議人因飲酒後駕駛自用小客車，則應依本條例第
      35條第1 項第1 款之規定吊扣其所依憑駕駛自用小客車資
      格之駕駛執照，若將異議人自用小客車以外之職業大客車
      駕駛資格一併予以限制，則係不當聯結異議人駕駛自用小
      客車之違規行為與其職業大客車駕駛資格，此種不當聯結
      即構成違法，而有撤銷之原因。
（四）雖依道路交通安全規則第61條第1項第2款及第2項規定，
      汽車駕駛人取得高一級車類之駕駛資格者，應換發駕駛執
      照，並准其駕駛較低級車類之車輛，已領有大客車駕駛執
      照者，得駕駛大貨車、代用大客車、大客貨兩用車、曳引
      車、小型車、輕型機器腳踏車。而原領有職業駕駛執照之
      駕駛人，取得高一級車類之普通駕駛執照資格滿3個月者
      ，得換領同級車類之職業駕駛執照。查本件異議人酒後駕
      駛自用小客車，依法本應吊扣其小型車駕駛執照，惟因異
      議人領有較高級之職業大客車駕駛執照，此有汽車駕照基
      本資料1紙附卷可稽，致無較低級車類之小型車駕駛執照
      可供吊扣，固導致越級駕駛人違規酒駕時，受有無須吊扣
      駕駛執照之利益，然此關於駕駛執照管理所衍生之執行困
      難或法規漏洞，宜由修法解決，尚不得擴張解釋於駕駛人
      無較低級駕駛執照可供吊扣時，即率爾代以吊扣其所領有
      之較高級駕駛執照，此舉與前揭道路交通管理處罰條例第
      68條之修正意旨不符，有悖法律保留原則。
（五）綜上，原處分機關未審酌新修正之法律規定，逕對異議人
      裁處吊扣職業大客車駕駛執照12個月之處分，於法不合，
      異議人此部分異議為有理由，從而，原審將上開部分之處
      分撤銷，並為該部分不罰之諭知，於法並無不合。抗告意
      旨，仍執：為加強道路交通管理，維護交通秩序，確保交
      通安全，應准吊扣受處分人職業大客車駕駛執照12個月等
      詞，指摘原裁定不當，難認有理由，應予駁回。
據上論斷，依道路交通案件處理辦法第26條，刑事訴訟法第412
條，裁定如主文。
中    華    民    國    97    年    11    月    7     日
                    刑事第九庭    審判長法官  莊秋桃
                                  法      官  范惠瑩
                                  法      官  謝宏宗
以上正本證明與原本無異。
本件裁定不得再抗告。
中    華    民    國    97    年    11    月    7     日
                                  書  記  官  熊惠津


司法院資訊處製作；財團法人民間司法改革基金會備份。
